【裁判字號】    95,台再,42
【裁判日期】    951026
【裁判案由】    損害賠償
【裁判全文】
最高法院民事判決                九十五年度台再字第四二號
再 審原 告  汎洋商船株式會社（即Pan Ocean Shipping Co.,
            Ltd.）
                      Buil.
                      ku, .
法定代理人  甲○○○○○○
訴訟代理人  楊思莉律師
再 審被 告  兆豐產物保險股份有限公司
法定代理人  乙○○
再 審被 告  中央產物保險股份有限公司
法定代理人  丙○○
再 審被 告  第一產物保險股份有限公司
法定代理人  丁○○
再 審被 告  新安東京海上產物保險股份有限公司
法定代理人  戊○○
再 審被 告  友聯產物保險股份有限公司
法定代理人  己○○
上列當事人間請求損害賠償事件，再審原告對於中華民國九十五
年五月四日本院確定判決（九十五年度台上字第九一０號），提
起再審之訴，本院判決如下：
    主  文
再審之訴駁回。
再審訴訟費用由再審原告負擔。
    理  由
本件再審原告主張本院九十五年度台上字第九一０號確定判決（
下稱原確定判決）有民事訴訟法第四百九十六條第一項第一款適
用法規顯有錯誤情形，對之提起再審之訴，係以：本件系爭載貨
證券簽發地為德國漢堡，有關載貨證券所生之法律關係，依涉外
民事法律適用法第六條第二項規定，應以行為地即簽發載貨證券
地之德國法為準據法，為前訴訟程序第二審所確認，卻完全未適
用德國法關於代理之規定，原確定判決維持前訴訟程序第二審所
為依系爭載貨證券記載，已表明另有傭船契約存在，載貨證券表
彰之運送人，並非船舶所有人，而係定期傭船人，非德國商法第
六百四十四條前段所謂未為記載之情形，並無該規定之適用之論
斷，即有適用法規顯有錯誤之再審事由云云，為其論據。
惟查民事訴訟法第四百九十六條第一項第一款所謂適用法規顯有
錯誤，應以確定判決違背法規或現存判例解釋者為限，不包括認
定事實錯誤之情形在內（本院六十三年台上字第八八０號判例參
照）。查前訴訟程序第二審以本件再審原告與Kambara Kisen Co
. LTD.訂立傭船契約，由再審原告傭租系爭STAR NITSA輪船，依
其第八條約定：船長關於船舶之使用及代理，須依傭船人（指再
審原告）之指示為之，……載貨證券須由船長簽發或船東／船長
得依要求授權傭船人或其代理人代表其簽發載貨證券。上訴人於
傭租系爭船舶後 ， 即於西元一九九八年七月二十三日與託運人
Ferrotrade簽訂傭船契約（實際應為運送契約性質），依該契約
第十八條第二項約定：船長僅在裝貨港簽發大副收據，傭船人（
在此契約則係指託運人）之代理人Seatrans Chartering & Tran
sport Gmbh被授權依照裝貨港之大副收據上所載捆數，代船長／
船東（在此契約指上訴人）簽發載貨證券。再審原告隨即於一九
九八年七月二十四日拍發電報予系爭船舶之船長，指示：將船舶
開到蘇聯裝運系爭貨物；載貨證券將由本公司或本公司之代理人
代表簽發，本公司將依傭船契約負擔風險及責任，要求船長授權
本公司於裝載港簽發載貨證券 ，而系爭載貨證券右上角記載 To
be used with charter-parties（與傭船契約一起使用），左下
角載明：Freight payable asper Charter-Party datedHamburg
23rd July,1998，參以再審原告委任高昇船務代理股份有公司向
高雄港務局申請卸貨登記，及向高雄港務局陳報再審原告為運送
人，因此認定系爭載貨證券已表彰運送人為定期傭船人，再審原
告為系爭運送契約之運送人，縱有認定事實錯誤情形，致使原確
定判決據以認為無德國商法第六百四十四條之適用，而為再審原
告不利之論斷，揆諸上開說明，亦不得指此為用法錯誤。原確定
判決既無消極不適用法規或適用法規顯有錯誤之情形，再審原告
以前開情詞，認原確定判決有民事訴訟法第四百九十六條第一項
第一款之再審事由，對之提起再審之訴，非有理由。
據上論結，本件再審之訴為無理由。依民事訴訟法第七十八條，
判決如主文。
中    華    民    國  九十五  年    十    月  二十六  日
                      最高法院民事第六庭
                          審判長法官  許  朝  雄
                                法官  謝  正  勝
                                法官  鄭  玉  山
                                法官  吳  麗  女
                                法官  袁  靜  文
      本件正本證明與原本無異
                                      書  記  官
中    華    民    國  九十五  年   十一   月    十    日
                                                Ａ


司法院資訊處製作；財團法人民間司法改革基金會備份。
